臺灣新北地方法院刑事判決
111年度原訴字第28號
公  訴  人  臺灣新北地方檢察署檢察官
被      告  潘柏愷



指定辯護人  本院公設辯護人彭宏東
上列被告因槍砲彈藥刀械管制案件，經檢察官提起公訴（111年
度偵字第109號），本院判決如下：
    主  文
潘柏愷未經許可，持有可發射子彈具有殺傷力改造手槍，處有期
徒刑伍年陸月，併科罰金新臺幣拾萬元，罰金如易服勞役，以新
臺幣壹仟元折算壹日。扣案之具有殺傷力之改造手槍壹支（槍枝
管制編號○○○○○○○○○○號，含彈匣壹個）沒收。
    事  實
一、潘柏愷明知可發射子彈具有殺傷力之改造槍枝係政府管制之
    違禁物，不得無故持有，竟基於持有具有殺傷力之改造槍枝
    之犯意，於民國109年間之某日時許，在新北市中和區某處
    ，向真實姓名年籍不詳之LINE帳號名稱「愛玩煙火男子」索
    取具有殺傷力之非制式手槍1支（含彈匣1個，槍枝管制編號
    0000000000號），而無故持有之。嗣潘柏愷於110年12月5日
    8時26分許，在新北市○○區○○路000號前，因與他人發生行車
    糾紛而持槍下車（恐嚇危害安全部分，業經臺灣新北地方檢
    察署檢察官以111年度偵字第109號為不起訴處分確定在案）
    ，經警到場處理，當場扣得前開改造槍枝1枝，而查悉上情
    。
二、案經新北市政府警察局板橋分局報告臺灣新北地方檢察署檢
    察官偵查起訴。
    理  由
壹、程序部分
一、按刑事訴訟之鑑定，為證據調查方法之一種，係指由具有特
    別知識經驗之人或機關，就特別需要特殊知識經驗之事項，
    予以鑑識、測驗、研判及斷定，供為法院或檢察官認定事實
    之參考。刑事訴訟法第 198條規定：「鑑定人由審判長、受
    命法官或檢察官就下列之人選任一人或數人充之：一、就鑑
    定事項有特別知識經驗者。二、經政府機關委任有鑑定職務
    者。」、同法第208 條第1 項前段規定：「法院或檢察官得
    囑託醫院、學校或其他相當之機關、團體為鑑定」即本此旨
    。是上級檢察機關首長基於辦案實務需要，函示指定某類特
    殊案件之待鑑事項，囑託某一或某些特別具有該項專門知識
    經驗之機關，予以鑑定，並非法所不許。從而，警察機關逕
    依該函示辦理，按諸檢察一體及檢察官指揮調、偵查之原則
    ，難認於法不合（最高法院100 年度台上字第58號判決參照
    ）。查內政部警政署刑事警察局係經臺灣高等法院檢察署檢
    察長概括選任有關鑑定槍砲、彈藥之鑑定機關，已為臺灣高
    等法院檢察署92年9 月9 日檢文允字第0921001203號函所明
    示，且行之多年，本案臺灣新北地方檢察署檢察官於偵查階
    段，將查扣之槍彈等證物囑託內政部警政署刑事警察局鑑定
    ，該局因此所出具之111 年1 月13日刑鑑字第1108041027號
    鑑定書（見臺灣新北地方檢察署111 年度偵字第109 號卷，
    下稱偵卷，第76至77 頁），為實施鑑定之人員依專業知識
    經驗陳述其判斷意見，並無任何顯不可信之情況，是內政部
    警政署刑事警察局出具之前開書面鑑定報告均應屬刑事訴訟
    法第208 條準用第206 條第1 項所稱之書面報告，依刑事訴
    訟法第159 條第1 項之立法理由，為該條項所指例外之規定
    ，均應有證據能力。
二、按被告以外之人於審判外之言詞或書面陳述，除法律有規定
    者外，不得作為證據；又被告以外之人於審判外之陳述，雖
    不符合同法第159 條之1 至第159 條之4 之規定，但經當事
    人於審判程序同意作為證據，法院審酌該言詞陳述或書面陳
    述作成時之情況，認為適當者，亦得為證據；又當事人、代
    理人或辯護人於法院調查證據時，知有第159 條第1 項不得
    為證據之情形，而未於言詞辯論終結前聲明異議者，視為有
    前項之同意，刑事訴訟法第159 條第1 項及第159 條之5 分
    別定有明文。此係基於證據資料愈豐富，愈有助於真實發現
    之理念，酌採當事人進行主義之證據處分權原則，並強化言
    詞辯論主義，透過當事人等到庭所為之法庭活動，在使訴訟
    程序順暢進行之要求下，承認傳聞證據於一定條件內，得具
    證據適格。其中第2 項之「擬制同意」，因與同條第1 項之
    明示同意有別，實務上常見當事人等係以「無異議」或「沒
    有意見」表示之，斯時倘該證據資料之性質，已經辯護人閱
    卷而知悉，或自起訴書、第一審判決書之記載而了解，或偵
    查、審判中經檢察官、審判長、受命法官、受託法官告知，
    或被告逕為認罪答辯或有類似之作為、情況，即可認該相關
    人員於調查證據時，知情而合於擬制同意之要件（最高法院
    105 年度台上字第2801號、99年度台上字第4817號判決參照
    ）。本判決下列認定事實所引用之卷證所有供述證據，均經
    依法踐行調查證據程序，檢察官、被告潘柏愷及其辯護人均
    未主張排除前開證據能力（見本院111原訴字第28卷，下稱
    本院卷，第82頁、第103至108頁），且迄於本院言詞辯論終
    結前均未表示異議，本院審酌前開證據資料製作時之情況，
    尚無違法不當及證明力明顯過低之瑕疵，其書證部分亦無刑
    事訴訟法第159 條之4 之顯有不可信之情況與不得作為證據
    之情形，且均與本案具關連性，認以之作為證據應屬適當，
    故揆諸上開規定，認上揭證據資料均有證據能力。
三、至其餘憑以認定被告犯罪事實之本判決下列所引各項非供述
    證據，查無違反法定程序取得之情，依同法第158 條之4 規
    定反面解釋，亦均有證據能力。
貳、實體部分
一、認定犯罪事實所憑證據
  ㈠前揭犯罪事實，業據被告於偵查、本院準備程序及審理時均
    坦承不諱（見偵卷第65頁，本院卷第82頁、第108頁），並
    有新北市政府警察局板橋分局搜索扣押筆錄、扣押物品目錄
    表、被告持槍之照片、查獲照片共12 幀等附卷可稽（見偵
    卷第24至26頁、第32至34頁背面），是前揭證據均足以作為
    被告自白之補強，認被告之自白應可採信。
　㈡前述扣案之槍枝，經新北市政府警察局板橋分局送請內政部
    警政署刑事警察局鑑定，鑑定結果如內政部警政署刑事警察
    局111 年1 月13日刑鑑字第1108041027號鑑定書所載如前，
    茲將鑑定結果彙整如下：送鑑手槍1 枝（槍枝管制編號0000
    000000號，含彈匣1 個），認係非制式手槍，由仿CLOCK廠4
    3型手槍外型製造之槍枝，組裝已貫通之金屬槍管而成，擊
    發功能正常，可供擊發適用子彈使用，認具殺傷力。
　㈢綜上所述，被告自白持有上開扣案可發射子彈具有殺傷力之
    改造槍枝之事實，既出於任意並顯與事實相符，是被告未經
    許可持有具有殺傷力之改造手槍1 支之事實，堪以認定。
二、論罪科刑
　㈠按槍砲彈藥刀械管制條例第7 條規定，固於109 年6 月10日
    經修正公布、同年月12日生效施行。惟按行為人實行構成要
    件之行為如本即預定有一定時間之繼續，須此一定時間經過
    後，犯罪始為完成，同時其法益侵害狀態始隨之終了之犯罪
    ，稱之為「繼續犯」；核與行為人實行構成要件之行為，侵
    害一定之法益時，犯罪即為完成，其後法益侵害之狀態縱為
    繼續，已不認其為犯罪事實之犯罪，稱之為「狀態犯」者不
    同。未經許可持有手槍、子彈，其持有之繼續，為行為之繼
    續，亦即一經持有，罪已成立，但其完結須繼續至持有行為
    終了時為止。其間法律縱有變更，然其行為既繼續實施至新
    法施行以後，即與犯罪後法律有變更之情形不同，不生新舊
    法比較適用之問題（最高法院95年度台上字第3461號、102
    年度台上字第1305號判決參照）。經查，被告雖自承於109
    年間之某日起，持有如事實欄一所示之具殺傷力之槍枝，惟
    該持有槍彈之行為，乃行為之繼續，並非狀態之繼續，應評
    價為繼續犯，故應以行為終了時之法律為行為時法。準此，
    被告本案非法持有具殺傷力之非制式手槍之行為，係於110
    年12 月5日經被告為警查獲，其持有行為始告終了（見偵卷
    第24至26頁），自應以110 年12 月5日為警查獲時之法律為
    行為時法，尚不生新舊法比較適用之問題。
  ㈡是核被告所為，係犯槍砲彈藥刀械管制條例第7 條第4 項未
    經許可持有可發射子彈具有殺傷力槍枝罪。
　㈢爰審酌被告前已有違反槍砲彈藥刀械管制條例之前案（本院1
    09年度原訴字第102號判決在案，目前由臺灣高等法院以111
    年度原上訴字第58號審理中），雖不構成累犯，然被告於前
    案遭查獲後之審理期間，猶仍再度持有具殺傷力之槍枝遭查
    獲，由此可見被告並無深切反省惕勵之意，更於與他人發生
    行車糾紛時持槍下車，雖未持之恐嚇行車糾紛之相對人，然
    此舉顯見被告已有高度之反社會人格，已具危害社會治安及
    人身安全之高度潛在危險，其若持上開槍枝犯案，將嚴重破
    壞公共秩序及社會安寧；又被告為警查獲後雖然始終坦承犯
    行，犯罪後態度尚可，然兼衡其犯罪動機、目的、手段，及
    其智識程度、家庭經濟狀況之生活狀況以及其於前案遭查獲
    後短期內再度非法持有具殺傷力槍枝，且任意當街持槍處理
    行車糾紛，對社會將造成一定之影響等一切情狀，爰量處如
    主文所示之刑，並就併科罰金部分，諭知易服勞役之折算標
    準，以資懲儆。　　　　　
三、沒收
  ㈠扣案之可發射子彈具有殺傷力改造手槍1把（含彈匣1個，槍
    枝管制編號0000000000號），屬違禁物，不問屬於犯罪行為
    人與否，應依刑法第38條第1 項之規定宣告沒收。
  ㈡末按「新法」雖將沒收之定位自「從刑」更迭為具獨立性之
    法律效果，與「主刑」已不具附從性而有不可割裂之關係，
    但亦屬應滿足構成要件所生之法律效果，因之，為表明與犯
    罪事實連結之情形俾彰顯所由來之依據，是就個別沒收（含
    追徵）仍循往例於與之相關犯罪事實所構成之罪名、刑罰後
    併予宣告，亦此指明。
據上論斷，應依刑事訴訟法第299 條第1 項前段（本案採判決精
簡原則，僅引述程序法條）判決如主文。
本案經檢察官龔昭如偵查起訴、檢察官陳炎辰到庭執行職務。
中　　華　　民　　國　　111 　年　　7 　　月　　6 　　日
                  刑事第五庭  審判長法  官     胡堅勤
                                    法  官     王筱維
                                    法  官     賴昱志
以上正本證明與原本無異。
如不服本判決，應於判決送達後20日內敘明上訴理由，向本院提
出上訴狀( 應附繕本) ，上訴於臺灣高等法院。其未敘述上訴理
由者，應於上訴期間屆滿後20日內向本院補提理由書「切勿逕送
上級法院」。
                                   書記官  傅淑芳
中　　華　　民　　國　　111 　年　　7 　　月　　7 　　日
附錄本案所犯法條全文
槍砲彈藥刀械管制條例第7條
未經許可，製造、販賣或運輸制式或非制式火砲、肩射武器、機
關槍、衝鋒槍、卡柄槍、自動步槍、普通步槍、馬槍、手槍或各
類砲彈、炸彈、爆裂物者，處無期徒刑或七年以上有期徒刑，併
科新臺幣三千萬元以下罰金。
未經許可，轉讓、出租或出借前項所列槍砲、彈藥者，處無期徒
刑或五年以上有期徒刑，併科新臺幣一千萬元以下罰金。
意圖供自己或他人犯罪之用，而犯前二項之罪者，處死刑或無期
徒刑；處徒刑者，併科新臺幣五千萬元以下罰金。
未經許可，持有、寄藏或意圖販賣而陳列第一項所列槍砲、彈藥
者，處五年以上有期徒刑，併科新臺幣一千萬元以下罰金。
意圖供自己或他人犯罪之用，以強盜、搶奪、竊盜或其他非法方
法，持有依法執行公務之人所持有之第一項所列槍砲、彈藥者，
得加重其刑至二分之一。
第一項至第三項之未遂犯罰之。